臺灣苗栗地方法院民事簡易判決　　　　　　　94年度苗簡字第66號
原　　　告　丙○○○○○股份有限公司
法定代理人　甲○○
訴訟代理人　乙○○
被　　　告　欣葉電機工程有限公司
法定代理人　丁○○
訴訟代理人　戊○○
被　　　告　己○○
上列當事人間請求侵權行為損害賠償事件，本院於民國94年5 月
24 日言詞辯論終結，判決如下：
    主  文
被告應連帶給付原告新台幣參萬捌仟捌佰零參元，及自民國九十
四年二月十五日起至清償日止，按年利率百分之五計算之利息。
原告其餘之訴駁回。
訴訟費用由被告連帶負擔百分之三十五，餘由原告負擔。
本判決原告勝訴部分得假執行。
    事實及理由
壹、原告之聲明：被告應連帶給付原告新台幣（下同）109,170
    元，及自起訴狀繕本送達翌日起至清償日止，按年利率5 ％
    計算之利息。
貳、事實摘要：
一、原告方面：
（一）被告己○○係被告欣葉電機工程有限公司（下稱欣葉公司
      ）之受僱人，於民國93年7 月5 日12時許，駕駛車號6017
      —FG號自用小貨車（下稱被告車輛），沿國道一號由南往
      北方向行駛，行經國道一號北上127 公里處，因控車失當
      於車道上打轉，適有後方行駛於中線車道由訴外人即原告
      之司機楊牧璁所駕駛原告所有車號為FT—961 號營業大客
      車（下稱系爭車輛）閃避不及，兩車發生碰撞，致系爭車
      輛受有損害。本件車禍經臺灣省竹苗區車輛行車事故鑑定
      委員會見鑑定結果，認被告己○○控車不當在車道上打轉
      ，行向不明，為肇事原因。楊牧璁措手不及，無肇事因素
      ，是被告己○○應就本件車禍負過失責任甚明。而被告欣
      葉公司為被告己○○之僱用人，自應與被告己○○就原告
      所受損害負連帶賠償責任。
（二）原告因系爭車輛受損，受有下列損害：
（１）修車費：系爭車輛受損，經原告支出工資19,500元，零件
      費用56,840元，合計76,340元始將系爭車輛修復。
（２）營業損失：系爭車輛修理期間共計6 日，每日營業損失5,
      472 元，合計總營業損失為32,832元。
      為此依侵權行為之法律關係請求被告連帶給付如訴之聲明
      所示。
二、被告方面：被告己○○係因當日天雨路滑，為配合前車減速
    慢行時打滑，即遭系爭車輛撞上，是本件車禍係因原告之系
    爭車輛未與被告車輛保持安全距離，且亦未注意減速慢行以
    致追撞被告車輛，且車禍發生地點有三線車道，倘如系爭車
    輛與被告車輛保持安全距離，自有可能往其他車道閃避。
參、法院之判斷：
一、查原告主張被告己○○係被告欣葉公司之受僱人，於93年7
    月5 日12時許，駕駛被告車輛，沿國道一號由南往北方向行
    駛，行經國道一號北上127 公里處，因控車失當於車道上打
    轉，適有後方於中線車道由原告之司機楊牧璁所駕駛之系爭
    車輛駛至，兩車發生碰撞，致系爭車輛受有損害等情，業據
    其提出車損照片、肇事估價單、車輛請修單為證，並經本院
    向內政部警政署國道公路警察局第二警察隊調閱本件車禍之
    交通事故調查表、現場照片、現場圖、談話筆錄核閱無誤，
    且為被告所不爭執，自堪信為真實。
二、原告主張本件車禍係因被告己○○駕駛疏失，控車失當於車
    道上打轉所致等情，惟為被告所否認，並抗辯系爭車輛未與
    被告車輛保持安全距離、減速慢行等語。惟查，被告己○○
    於警訊中稱：「我車子行駛於中線車道，當時我用煞車致車
    子失去控制打轉，往外線車道偏後又轉回中線車道致與系爭
    車輛發生對撞‧‧‧」，核與系爭車輛之駕駛人楊牧璁於警
    訊中所陳述「我車子行駛於中線車道，當時前方約50幾公尺
    前有一部6017—FG車輛行駛（即被告車輛）於中線車道，該
    車不知何因突然打滑失去控制而偏向外側車道後又拉回中線
    ，我即閃至內線一半車道即與該車之車頭正面碰撞」等車禍
    發生之過程相符。又依現場圖及現場照片所示，被告車輛係
    東西向橫跨內線車道及中線車道，車頭部分係位於內線車道
    。而系爭車輛原行駛於中線車道，往內線車道閃避結果，車
    頭及前半車身已進入內線車道。按汽車行駛高速公路，其車
    道之使用，除因交通事故及道路施工依臨時或可移動標誌指
    示或公路警察指揮外，應依設置之交通標誌、標線或號誌之
    規定。汽車行駛於高速公路，不得跨行車道，不得驟然或任
    意變換車道，高速公路交通管制規則第8 條第1 項、第9 條
    第1 項第1 款、第11條分別定有明文。本件被告己○○駕駛
    車輛竟疏未注意前開規定，控車不當，在車道上打滑，先往
    外線車道偏移，再轉回中線車道過程中，又橫越中線及內線
    車道，其有過失甚明。另本件車禍經送臺灣省竹苗區車輛行
    車事故鑑定委員會鑑定及臺灣省車輛行車事故覆議鑑定委員
    會鑑定之結果，亦認為被告己○○於雨天駕駛自用小貨車，
    自行失控在車道打滑，為肇事原因，楊牧璁措手不及無肇事
    因素等語，此有原告提出之臺灣省竹苗區車輛行車事故鑑定
    委員會鑑定意見書及臺灣省車輛行車事故覆議鑑定委員會94
    年5 月9 日函文及鑑定意見在卷為憑。被告雖以系爭車輛未
    與被告車輛保持安全距離並減速慢行等語置辯。惟查，被告
    車輛失控驟然自中線車道先往外線車道偏移後，再往中線偏
    移，又橫跨中線及內線車道，在後方行駛之系爭車輛縱使已
    注意車前狀況，並減速慢行，突遇被告車輛失控於三線車道
    不定向偏移行駛，亦無法採取措施閃避以避免發生碰撞，且
    依系爭車輛駕駛人楊牧璁於警訊中之前開陳述，其見被告車
    輛往外線車道偏移後，已採取措施往內線車道行駛，惟仍與
    其後又再往內線車道偏移之被告車輛發生碰撞，足見系爭車
    輛確實措手不及，無法避免車禍之發生，是自難認其就本件
    車禍之發生與有過失，是被告之前開抗辯，即不足取。
三、按故意或過失，不法侵害他人之權利者，負損害賠償責任。
    受僱人因執行職務，不法侵害他人之權利者，由僱用人與行
    為人連帶負損害賠償責任。又按不法毀損他人之物者，被害
    人得請求賠償其物因毀損所減少之價額，民法第184 條第1
    項前段、第188 條第1 項、第196 條分別定有明文。查本件
    被告己○○係受僱於被告欣葉公司，於執行業務時因過失撞
    擊原告之系爭車輛，致該車受有損害，則被告二人自應就原
    告所受損害連帶負賠償責任。再按物被毀損者，被害人依民
    法第196 條請求賠償物被毀損所減少之價額，得以修復費用
    為估定之標準，但以必要者為限，例如修理材料以新品換舊
    品，應予折舊（最高法院77年度第9 次民事庭會議決議可資
    參照）。原告主張系爭車輛共計支出修車費用76,340元，包
    括零件費用56,840元、工資19,500元始修復等情，業據其提
    出肇事估價單為證，堪信屬實。又依原告所提之行車執照觀
    之，系爭車輛為1999年3 月出廠，至本件車禍發生之93年7
    月5 日止，已實際使用約5 年4 月，揆諸首開說明，其零件
    部分應予折舊，另依行政院所頒佈之固定資產耐用年數表及
    固定資產折舊率表，運輸業用客車之耐用年數為4 年，採用
    定率遞減法計算其折舊，每年折舊率為千分之438 ，又依所
    得稅法第54條第3 項：「採用定率遞減法者，其最後一年度
    之未折減餘額，以等於成本十分之一為合度。」之規定計算
    ，則原告關於零件部分得請求之金額為前開零件費用之1/10
    即5,684 元（56,840÷10＝5,684）， 合計原告得請求被告
    給付之金額為零件5,684 元，加上工資19,500元，合計25,1
    84元（5,684 ＋19,500＝25,184）。
四、原告另主張系爭車輛修理期間共計6 日，每日營業損失5,47
    2 元，合計總營業損失為32,832元等語。按損害賠償，除法
    律另有規定或契約另有訂定外，應以填補債權人所受損害及
    所失利益為限。依通常情形或依已定計劃、設備或其他特別
    情事，可得預期之利益，視為所失利益，民法第216 條定有
    明文。原告主張系爭車輛受損之修理期間共6 日乙節，業據
    其提出車輛請修單為證，且為被告所不爭執，自堪信屬實。
    又原告主張系爭車輛修理期間6 日之營業損失共32,832元等
    情，固據其提出原告93年7 月份路線月報表為憑為證，惟查
    ，前開金額為系爭車輛6 日之總營收損失，尚應扣除包括油
    料支出成本及司機薪資支出成本之費用，始為原告實際所受
    損失，是依原告所提出之系爭車輛93年7 月份營收淨利表所
    示，系爭車輛於修理期間之總營收損失32,832元，扣除油料
    支出成本7,753 元及司機薪資支出成本11,460元，實際營業
    損失為13,619元（32,832－7,753 －11,460＝13,619），是
    原告得請求之營業損失為13,619元，逾此範圍之請求則無理
    由，應予駁回。
五、綜上所述，原告得請求之修理費及營業損失合計為38,803元
    （25,184＋13,619＝38,803) 。從而，原告本於侵權行為之
    法律關係請求被告連帶給付38,803元，及自起訴狀繕本送達
    翌日即94年2 月15日起至清償日止，按年利率5 ％計算之利
    息，核屬有據，應予准許，逾此範圍之請求則無理由，應予
    駁回。
六、本件係依民事訴訟法第427 條第1 項規定適用簡易程序所為
    被告敗訴之判決，依同法第389 條第1 項第3 款規定，本院
    自應依職權宣告假執行。
七、據上論結，本件原告之訴為一部有理由，一部無理由，依民
    事訴訟法第79條、第85條第2 項，第389 條第1 項第3 款，
    判決如主文。
中　　華　　民　　國　　94　　年　　6 　　月　　7 　　日
                  苗栗簡易庭法　官　曾明玉
以上正本係照原本作成。
如對本判決上訴，須於判決送達後20日內向本院提出上訴狀。
中　　華　　民　　國　　94　　年　　6 　　月　　7 　　日
                            書記官　劉依緹
